臺灣高等法院刑事判決　　　　　　　　94年度上訴字第1676號
上　訴　人
即　被　告　甲○○
指定辯護人　本院公設辯護人　乙○○
上列上訴人因違反槍砲彈藥刀械管制條例案件，不服臺灣桃園地
方法院94年度訴字第256號，中華民國94年3月30日第一審判決（
起訴案號：臺灣桃園地方法院檢察署93年度偵字第12403號），
提起上訴，本院判決如下：
    主  文
上訴駁回。
    事  實
一、甲○○前於民國84年間，因詐欺案件，經臺灣新竹地方法院
    判處有期徒刑二年，不服上訴，經本院駁回上訴確定；於88
    年間，又因違反動產擔保交易法案件，經原審判處有期徒刑
    四月，如易科罰金，以三百元折算1日確定；上開二案件並
    經本院裁定應執行有期徒刑二年二月。復於八十八年間，因
    竊盜等案件，經臺灣高雄地方法院判決應執行有期徒刑一年
    六月確定。上開各案件自89年5月20日起接續執行，後於91
    年7月5日因縮短刑期假釋出監，惟經撤銷假釋，執行殘刑（
    尚不構成累犯）。
二、甲○○不知警惕，明知可發射子彈具有殺傷力之仿ＦＮ廠半
    自動手槍製造之金屬玩具手槍換裝土造金屬槍管改造而成之
    改造手槍二把（槍枝管制編號分別為：0000000000號、0000
    000000號，各含彈匣一個），及具直徑約7．9ｍｍ之金屬彈
    頭之土造子彈8顆、直徑約7．8ｍｍ之金屬彈頭之土造子彈3
    顆，均係屬槍砲彈藥刀械管制條例第四條第一項第一款、第
    二款之槍砲、彈藥，非經主管機關許可不得持有，竟與杞再
    結（原審法院通緝中，另結）共同基於持有之犯意聯絡，其
    2人於93年5月28日晚上8時許，在桃園縣龜山鄉○○○路中
    正公園內某處，自一名真實姓名、年籍均不詳之成年男子處
    ，取得上開仿ＦＮ廠半自動手槍製造之金屬玩具手槍換裝土
    造金屬槍管改造而成之改造手槍2把，及具直徑約7．9ｍｍ
    之金屬彈頭之土造子彈8顆、直徑約7．8ｍｍ之金屬彈頭之
    土造子彈3顆後，即共同未經許可而持有上開具殺傷力之改
    造手槍2把及土造子彈11顆，並由甲○○將上開其中土造子
    彈3顆，填入上開其中一把改造手槍後，併以上開其中土造
    子彈5顆，藏放在其之西裝外套口袋內；另杞再結則將上開
    其中土造子彈3顆，填入上開其中1把改造手槍後，放置在其
    腰際。嗣於93年5月28日晚上8時30分許，經警在桃園縣龜山
    鄉○○○路與萬壽路口查獲，先在杞再結腰際起出改造手槍
    一把並彈匣內土造子彈3顆；另帶回警察局途中在甲○○手
    上所掛西裝外套內，起出改造手槍一把並彈匣內土造子彈3
    顆，及士造子彈5顆。合計查獲具殺傷力之改造手槍2把、土
    造子彈11顆（其中4顆因鑑定採樣試射滅失）。
三、案經桃園縣政府警察局桃園分局報告臺灣桃園地方法院檢察
    署檢察官偵查起訴。
    理  由
本院查：
一、上開事實業據被告甲○○於警詢時坦承：「是一位周先生．
    ．．在中正公園內交付我與杞再結各一把改造手槍（子彈共
    十一發），我與改造手槍拿到槍時，子彈已裝填各三發在彈
    匣內，另五發放在我身上」、「杞再結將一把八厘米改造手
    槍（含一個彈匣及三發子彈）插放於腰際，我把另一把八厘
    米改造手槍（含一個彈匣及八發子彈）放於西裝外套內口袋
    ，為警當場查獲」（見93年度偵字第12403號偵查卷第11頁
    、第12頁）；被告甲○○於檢察官訊問時再度坦白承認（見
    93年度核退字第1644號偵查卷第21頁），並核與同案被告杞
    再結於警詢（見93年度偵字第12403號偵查卷第19頁背面、
    第19頁）、檢察官訊問時（見93年度偵字第12403號偵查卷
    第59頁，93年度核退字第1644號偵查卷第22 頁）所供情節
    一致。且經證人即查獲本案之警員陳元堂於原審審理中就本
    案之查獲過程結證：「查獲現場在杞再結腰際查到一把改造
    手槍，內有彈匣，彈匣內有三顆子彈，並且已經上膛。杞再
    結、甲○○二人在現場，當時我主要是控制杞再結，另外二
    位同事控制甲○○。」、「（當時在現場是否查獲被告呂身
    上有槍枝？）在現場沒有，但因被告呂是通緝犯，所以我們
    準備帶他回警局，在車上我們發現他的西裝外套內，發現一
    把手槍，西裝外套他是放在手上，手槍是放在外套口袋內，
    但因口袋破掉，所以手槍滑到西裝內，甲○○的部分是另外
    的二位同事在他身上找到東西。」（見原審94年3月21日審
    判筆錄）；另證人即查獲本案之警員丙○○於本院審理中證
    稱：「我們原本是要去抓通緝犯，結果搜杞再結身發現藏有
    一把槍及子彈。後來把兩人帶回警局後才在被告（指甲○○
    ）的西裝外套內查獲被告所帶的槍彈。」、「（在公園時）
    當時被告（指甲○○）是把西裝攜帶在手上沒有搜索，是後
    來看到被告拿西裝的情形怪怪的，所在回警局時，要進入警
    局前在門口搜查被告（指甲○○）的西裝才發現西裝口袋內
    放有槍彈。」、「（你們在帶同被告與杞再結回警局的途中
    ，他們二人是否有私下交談的情形？）沒有，這段期間該二
    人都在我們警察的監管之下。」（見本院94年8月10日審判
　　筆錄）。復有上開改造手槍2把、土造子彈11顆扣案為證。
二、而查扣之改造手槍2把、土造子彈11顆（93年度槍保管字第
    186號、93年度彈保管字第184號）經送內政部警政署刑事警
    察局鑑定，其鑑驗結果：「一、送鑑八釐米改造手槍壹枝（
    槍枝管制編號0000000000）認係由仿ＦＮ廠半自動手槍製造
    之金屬玩具手槍，換裝土造金屬槍管改造而成之改造手槍，
    機械性能良好，可擊發適用之子彈，認具殺傷力。二、送鑑
    子彈捌顆，認均係具直徑約7.9mm（採樣壹顆測量）金屬彈
    頭之土造子彈，經採樣參顆試射，均可擊發，認均具殺傷力
    。三、送鑑八釐米改造手槍壹枝（槍枝管制編號0000000000
    ），認係由仿ＦＮ廠半自動手槍製造之金屬玩具手槍，換裝
    土造金屬槍管改造而成之改造手槍，機械性能良好，可擊發
    適用之子彈，認具殺傷力。四、送鑑子彈參顆，認均係具直
    徑約7.8mm（採樣壹顆測量）金屬彈頭之土造子彈，經採樣
    壹顆試射，可擊發，任具殺傷力。」等情，有內政部警政署
    刑事警察局93年7月13日刑鑑字第0930 117495號槍彈鑑定書
    1紙附卷足參（附於上開偵查卷第36頁）。
三、查被告與杞再結基於未經許可持有可發射子彈具有殺傷力之
    改造手槍、未經許可持有子彈之犯意聯絡，並於上開時、地
    ，共同取得上開具殺傷力之改造手槍2把及土造子彈11顆後
    ，分別藏放在其等所著衣物、腰際，詳如前述，從而，其等
    2人就本件未經許可持有可發射子彈具有殺傷力之改造手槍
    、未經許可持有子彈等犯行，有犯意聯絡及行為分擔一節，
    至堪認定。足見被告上開於警詢、偵查中所為之自白，應與
    事實相符，可以採取。
四、至被告雖以上開扣案物品都是在杞再結所持有，而非伊身上
    查到，杞再結臨時將一把藏置在伊西裝上衣口袋內等情詞置
    辯。惟與前揭共同被告杞再結、證人陳元堂、丙○○所述證
    詞不符，已難遽採，況被告既於原審審理中供稱：（問：是
    周先生託你把手槍、子彈交給另一個人？）是；（問：周先
    生是與你聯絡或是與杞再結聯絡？）與我聯絡，我再找杞再
    結等語屬實（見原審94年3月2日審判筆錄），可見被告與杞
    再結間就本件確具有犯意聯絡。被告所辯顯係事後卸責之詞
    ，委無足取。本件事證明確，被告犯行足可認定，應依法論
    科。
五、按被告甲○○行為後，槍砲彈藥刀械管制條例業於94年1 月
    26 日 修正公布施行，刪除原槍砲彈藥刀械管制條例第11條
    ，並將修正前第11條第4 項移入修正後第8 條第4 項，即將
    原第11條第4 項未經許可，持有可發射子彈具有殺傷力之改
    造手槍罪之法定刑「一年以上七年以下有期徒刑，併科新臺
    幣七百萬元以下罰金」，提高為「三年以上十年以下有期徒
    刑，併科新臺幣七百萬元以下罰金」，經比較新舊法之結果
    ，以修正前之槍砲彈藥刀械管制條例第11條第4 項之規定，
    有利於被告，是依刑法第2 條第1 項但書之規定，應適用修
    正前之該條例第11條第4 項之規定論處。查被告未經主管機
    關許可無故持有前揭具殺傷力之改造手槍、土造子彈，核其
    所為，係犯修正前槍砲彈藥刀械管制條例第11條第4 項之未
    經許可，持有可發射子彈具有殺傷力之改造手槍罪，及槍砲
    彈藥刀械管制條例第12條第4 項未經許可持有子彈罪。公訴
    意旨雖認被告上開持有具殺傷力改造手槍之所為，係犯修正
    前槍砲彈藥刀械管制條例第10條第4 項之未經許可，持有具
    有殺傷力改造模型槍罪，然本件被告所持有者並非具有殺傷
    力改造模型槍，而為具殺傷力之改造手槍，有上開槍彈鑑定
    書附卷足佐，是起訴法條容有未洽，惟起訴基本事實相同，
    爰依法變更起訴法條。又被告甲○○與同案被告杞再結就上
    開未經許可持有可發射子彈具有殺傷力之改造手槍、未經許
    可持有子彈等犯行，均有犯意聯絡、行為分擔，應論以共同
    正犯。再被告以一持有之行為，同時持有具有殺傷力之改造
    玩具手槍、土造子彈，而同時觸犯未經許可，持有可發射子
    彈具有殺傷力之改造玩具手槍罪、未經許可持有子彈罪2 罪
    名，應依刑法第55條想像競合犯之規定，論以較重之未經許
    可，持有可發射子彈具有殺傷力之改造玩具手槍罪處斷。被
    告雖同時持有改造手槍2把、土造子彈11顆，惟其各該罪之
    間，所侵害者為社會法益，不發生想像競合犯之問題。
六、原審以被告甲○○罪證明確，適用修正前槍砲彈藥刀械管制
    條例第11條第4項、槍砲彈藥刀械管制條例第12條第4項，刑
    法第11 條前段、第2條第1項但書、第28條、第55條、第42
    條第2項、第38條第1項第1款，罰金罰鍰提高標準條例第2條
    ，現行法規所定貨幣單位折算新臺幣條例第2條，並審酌槍
    、彈性質上屬高度危險之物品，非經主管機關許可不得擅自
    持有，以維社會大眾安全，而被告無故持有具殺傷力之改造
    手槍、土造子彈，對社會之秩序及安寧，勢將會產生極大之
    不安，所為非是，及被告之素行、犯罪之動機、目的、手段
    、持有改造手槍、土造子彈之數量、尚未對社會治安產生重
    大危害即遭警查獲等一切情狀，量處有期徒刑貳年陸月，併
    科罰金新臺幣拾貳萬元，罰金如易服勞役，以新臺幣玖佰元
    即銀元參佰元折算壹日。復以扣案之改造手槍2把（各含彈
    匣1個，槍枝管制編號：0000000000號、0000000000號），
    係仿ＦＮ廠半自動手槍製造之金屬玩具手槍，換裝土造金屬
    槍管改造而成，具殺傷力；土造子彈7顆，可擊發，亦具殺
    傷力（扣案土造子彈原有11顆，其中4顆因採樣試射，已剩
    彈殼，均不具殺傷力而非違禁物，故僅應沒收7顆土造子彈
    ），因上開槍、彈，均屬違禁物，依刑法第38條第1項第1款
    予以宣告沒收。認事用法並無不合，量刑亦屬適當，被告上
    訴意旨執前詞否認犯罪而指摘原判決不當，為無理由，應予
    駁回。
據上論斷，應依刑事訴訟法第368條，判決如主文。
本案經檢察官覃正祥到庭執行職務。
中　　華　　民　　國　　94　　年　　8 　　月　　23　　日
　　　　　　　　　刑事第九庭  審判長法　官　陳　祐　治
　　　　　　　　　　　　　　　　    法　官  陳　晴　教
　　　　　　　 　 　　　　　　　　　法　官  王  炳  梁
以上正本證明與原本無異。
如不服本判決，應於收受送達後十日內向本院提出上訴書狀，其
未敘述上訴之理由者並得於提起上訴後十日內向本院補提理由書
（均須按他造當事人之人數附繕本）。
                                    書記官　潘　大　鵬
中　　華　　民　　國　　94　　年　　8 　　月　　24　　日
附錄本案論罪科刑法條全文：
修正前槍砲彈藥刀械管制條例第11條：
未經許可，製造、販賣或運輸第四條第一項第一款所稱其他可發
射金屬或子彈具有殺傷力之各式槍砲者，處五年以上有期徒刑，
併科新臺幣一千萬元以下罰金。
未經許可，轉讓、出租或出借前項所列槍砲者，處三年以上十年
以下有期徒刑，併科新臺幣七百萬元以下罰金。
意圖供自己或他人犯罪之用，而犯前二項之罪者，處無期徒刑或
七年以上有期徒刑，併科新臺幣一千萬元以下罰金。
未經許可，持有、寄藏或意圖販賣而陳列第一項所列槍砲者，處
一年以上七年以下有期徒刑，併科新臺幣七百萬元以下罰金。
第一項至第三項之未遂犯罰之。
槍砲彈藥刀械管制條例第12條：
未經許可，製造、販賣或運輸子彈者，處一年以上七年以下有期
徒刑，併科新台幣五百萬元以下罰金。
未經許可，轉讓、出租或出借子彈者，處六月以上五年以下有期
徒刑，併科新台幣三百萬元以下罰金。
意圖供自己或他人犯罪之用，而犯前二項之罪者，處三年以上十
年以下有期徒刑，併科新台幣七百萬元以下罰金。
未經許可，持有、寄藏或意圖販賣而陳列子彈者，處五年以下有
期徒刑，併科新台幣三百萬元以下罰金。
第一項至第三項之未遂犯罰之。
